ACORDAO-COMPLETO-2523732

ACÓRDÃO 66/2022 ATA 1/2022 - PLENÁRIO

VISTA, relatada e discutida a revisão de ofício do ato de aposentadoria do ex-servidor da Fundação Nacional de Saúde Tomé dos Santos Vieira, tacitamente registrado em 29/04/2021 e no qual foi detectado o pagamento de horas-extras oriundas do regime celetista, concedido por decisão judicial.
	ACORDAM os Ministros do Tribunal de Contas da União, reunidos em sessão do Plenário, com fundamento nos artigos 71, III, da Constituição Federal de 1988; 1º, V, e 39, II, da Lei 8.443/1992; 1º, VIII, 259, II, 260, §§ 1º e 2º, e 262, § 2º, do Regimento Interno e na Súmula TCU 106, e tendo em vista o entendimento assentado no Acórdão 122/2021-TCU-Plenário (Relator o Ministro Walton Alencar Rodrigues) , em:
	9.1. rever, de ofício, o registro tácito do ato de concessão de aposentadoria do servidor Tomé dos Santos Vieira, a fim de considerá-lo ilegal e negar-lhe registro;
	9.2. dispensar o ressarcimento das quantias indevidamente recebidas de boa-fé pelo interessado;
	9.3. determinar à Fundação Nacional de Saúde que, sob pena de responsabilidade solidária da autoridade administrativa omissa:
	9.3.1. no prazo de 15 (quinze) dias a contar da notificação desta decisão:
	9.3.1.1. suste pagamentos decorrentes do ato ora considerado ilegal;
	9.3.1.2. comunique ao interessado o teor desta deliberação e o alerte de que o efeito suspensivo proveniente da interposição de eventuais recursos junto ao TCU não o eximirá da devolução dos valores percebidos indevidamente após sua notificação, caso os recursos não sejam providos;
	9.3.2. no prazo de 30 (trinta) dias a contar da notificação desta decisão:
	9.3.2.1 emita e lance no sistema e-Pessoal novo ato de concessão, livre das irregularidades ora apontadas;
	9.3.2.2 encaminhe a esta Corte comprovante de que o interessado tomou ciência do inteiro teor desta deliberação.

Revisão de ofício de ato de aposentadoria tacitamente registrado em que foi constatado o pagamento de horas-extras oriundas do regime celetista concedidas por decisão judicial.

Fundação Nacional de Saúde

3. Interessado: Tomé dos Santos Vieira (XXX.902.454-XX)

13.1. Ministros presentes: Bruno Dantas (na Presidência), Walton Alencar Rodrigues, Augusto Nardes, Aroldo Cedraz, Raimundo Carreiro e Jorge Oliveira (Relator).
13.2. Ministros-Substitutos convocados: Marcos Bemquerer Costa e André Luís de Carvalho.
13.3. Ministros-Substitutos presentes: Augusto Sherman Cavalcanti e Weder de Oliveira.

JORGE OLIVEIRA

Adoto como relatório a instrução produzida na Secretaria de Fiscalização de Integridade de Atos e Pagamentos de Pessoal e de Benefícios Sociais - Sefip, endossada pelo corpo dirigente daquela unidade técnica e pelo Ministério Público junto ao TCU - MPTCU e a seguir transcrita:
1.	"Trata-se do ato inicial de concessão da aposentadoria de Tome dos Santos Vieira (CPF: XXX.902.454-XX) , servidor da Fundação Nacional de Saúde. O ato em exame obteve registro tácito em razão do decurso de mais de 5 anos desde sua entrada no TCU. A teor do contido no art. 260, § 2º, do Regimento Interno do TCU, a presente instrução cuida da revisão de ofício do ato em comento.
2.	O ato foi submetido, para fim de registro, à apreciação do Tribunal de Contas da União (TCU) , de acordo com o art. 71, inciso III, da Constituição Federal. O cadastramento e a disponibilização ao TCU ocorreram por intermédio do Sistema e-Pessoal,  na forma dos arts. 2º, caput e incisos I a VI, e 4º, caput, da Instrução Normativa - TCU 78/2018.
HISTÓRICO
3.	O ato de concessão de aposentadoria em exame, cuja data de vigência é 25/4/2011, foi disponibilizado ao TCU em 13/8/2020. Entretanto, cuida-se de ato disponibilizado no e-Pessoal em substituição a ato SISAC devolvido, com entrada original no TCU na data de 29/4/2016, portanto, há mais de 5 (cinco) anos (peça 5, p. 3) .
4.	Em 29/1/2021 (peça 5) , a Sefip propôs a ilegalidade do ato em exame, em razão das seguintes irregularidades: pagamento de rubrica de hora-extra judicial por ser uma "vantagem do regime celetista incompatível com a situação jurídico-estatutária implantada pela Lei 8.112/1990; ii) cômputo de tempo ponderado relativo ao exercício de atividades insalubres antes e depois da vigência da Lei 8.112/1990 que não estaria "amparada na jurisprudência do TCU, pois não foi deferida para 'profissional de saúde com profissão regulamentada', ou para servidor com regime jurídico anterior à Lei 8.112/1990 diferente de CLT ou posterior a 11/12/1990"; e iii) inclusão nos proventos atuais de parcela relativa à decisão judicial sobre a qual não há informação acerca da natureza da rubrica, embora tal parcela não conste do ato (peça 7) .
5.	Encaminhados os autos ao Ministério Público (MP/TCU) , o douto Parquet emitiu parecer nos seguintes termos (peça 8) :
	Trata-se da análise da aposentadoria de Tomé dos Santos Vieira, no cargo de médico, concedida pela Superintendência Estadual da Funasa na Paraíba (peça 3) .
2.	Após aplicação das críticas automáticas a Secretaria de Fiscalização de Pessoal (Sefip) propôs a ilegalidade e negativa de registro do ato pelos seguintes motivos (peças 5-6) :
i) pagamento de rubrica de hora-extra judicial por ser uma "vantagem do regime celetista incompatível com a situação jurídico-estatutária implantada pela Lei 8.112/1990;
ii) cômputo de tempo ponderado relativo ao exercício de atividades insalubres antes e depois da vigência da Lei 8.112/1990 que não estaria "amparada na jurisprudência do TCU, pois não foi deferida para 'profissional de saúde com profissão regulamentada', ou para servidor com regime jurídico anterior à Lei 8.112/1990 diferente de CLT ou posterior a 11/12/1990";
iii) inclusão nos proventos atuais de parcela relativa à decisão judicial sobre a qual não há informação acerca da natureza da rubrica, embora tal parcela não conste do ato (peça 7) .
3.	Desde logo este representante do Ministério Público de Contas da União anui à proposta da Sefip, exceto em relação ao motivo descrito no item "ii" acima, pelos motivos que passa a expor.
4.	Observa-se no ato que foram averbados 430 dias, ou 1 ano 2 meses e 5 dias, de tempo ficto relativo a atividade insalubre, contados entre 1/1/1988 a 11/12/1990, e 2.811 dias, ou 7 anos 8 meses e 16 dias, contados entre 12/12/1990 até 10/3/2010, com amparo em mandado de injunção.
5.	Quanto à averbação de tempo insalubre, no período anterior à vigência da Lei 8.112/90, o entendimento do Tribunal, inaugurado pelo Acórdão 2008/2006-TCU-Plenário, firmou-se no sentido de que o servidor público que exerceu, como celetista, no serviço público, atividades insalubres, penosas ou perigosas, tem direito à contagem especial de tempo de serviço para efeito de aposentadoria.
6.	Assim, como medida de racionalidade administrativa, o Tribunal passou a admitir, no tocante aos cargos cujo exercício, por sua própria natureza, presumivelmente envolve algum nível de risco para a higidez física do trabalhador - como médicos, odontólogos e enfermeiros, entre outros - que a contagem ponderada de tempo poderia ser averbada sem maiores exigências.
7.	No que se refere ao tempo insalubre após a 12/12/1990, a jurisprudência do TCU, na linha da então jurisprudência do Supremo Tribunal Federal (STF) , era no sentido de que o tempo de exercício de atividade especiais não poderia ser objeto de contagem ponderada para efeito de aposentadoria regida por regra de transição, como o art. 3º da EC 47/2005, caso do ato em apreço.
8.	Todavia, em 31/8/2020, o STF alterou sua jurisprudência sobre o assunto ao concluir o julgamento do Recurso Extraordinário (RE) 1.014.286, com repercussão geral reconhecida, consoante se vê no seguinte trecho da ementa da decisão (grifos inseridos) :
EMENTA: RECURSO EXTRAORDINÁRIO. REPERCUSSÃO GERAL. APOSENTADORIA ESPECIAL DE SERVIDOR PÚBLICO. ARTIGO 40, § 4º, III, DA CONSTITUIÇÃO DA REPÚBLICA. PEDIDO DE AVERBAÇÃO DE TEMPO DE SERVIÇO PRESTADO EM ATIVIDADES EXERCIDAS SOB CONDIÇÕES ESPECIAIS QUE PREJUDIQUEM A SAÚDE OU A INTEGRIDADE FÍSICA DO SERVIDOR, COM CONVERSÃO DO TEMPO ESPECIAL EM COMUM, MEDIANTE CONTAGEM DIFERENCIADA, PARA OBTENÇÃO DE OUTROS BENEFÍCIOS PREVIDENCIÁRIOS. POSSIBILIDADE ATÉ A EDIÇÃO DA EMENDA CONSTITUCIONAL N.º 103/2019. DIREITO INTERTEMPORAL. APÓS A EDIÇÃO DA EC 103/2019, O DIREITO À CONVERSÃO OBEDECERÁ À LEGISLAÇÃO COMPLEMENTAR DOS ENTES FEDERADOS. COMPETÊNCIA LEGISLATIVA CONFERIDA PELO ART. 40, § 4º-C DA CRFB.
9.	Ao apreciar situação semelhante à tratada no ato em apreço, a Primeira Câmara do TCU proferiu o Acórdão 12.356/2020, relatado pelo Ministro Benjamin Zymler. Em seu voto, o relator consignou que ante o novo entendimento do STF no RE 1.014.286, "a resolução do caso concreto estaria a exigir apenas o exame dos elementos que demonstram se a interessada laborou em condições insalubres (...) " para averiguar a regularidade da contagem ponderada de tempo de serviço laborada em condições especiais para efeito de aposentadoria comum. 
10.	No caso em análise, o interessado ocupava o cargo de médico, para o qual se pode presumir o labor em condições especiais de insalubridade. Portanto, o tempo ficto de 430 dias computados para a aposentadoria relativos ao período de 1/1/1988 a 11/12/1990 pode ser considerado regular, mesmo sem levar em conta a novel jurisprudência acima citada.
11.	Ainda que seja desconsiderado o tempo insalubre averbado após a vigência da Lei 8.112/1990, o interessado preenche os requisitos para a aposentadoria pelo fundamento legal concedido, a saber, art. 3º da EC 47/2005. Isso porque, na data da aposentadoria, ocorrida em 25/4/2011, o ex-servidor contava com um pouco mais de 65 anos de idade, mais de 31 anos de serviço público, na carreira e no cargo, e 35 anos, 10 meses e 15 dias de tempo de serviço/contribuição para a aposentadoria, tendo vista o somatório dos seguintes tempos:
	Categoria de tempo
	Período
	Tempo em dias

	Empresa privada
	1/1/1977 a 30/6/1979
	911

	Tempo de carreira
	20/8/1979 a 24/4/2011
	11.571

	Tempo insalubre antes da Lei 8.112/1990
	1/1/1988 a 11/12/1990
	430

	Licença-prêmio não gozada e contada em dobro
	-
	180

	TOTAL
		13.092

12.	Portanto, não há irregularidade no tocante ao cômputo de tempo ponderado relativo ao exercício de atividades insalubres. Todavia, permanecem as irregularidades descritas nos itens "i" e "iii" do parágrafo 2º deste parecer.
6.	Em 10/6/2021, o Ministro Relator exarou despacho nos seguintes termos (peça 9) :
'Trata-se de ato inicial de aposentadoria de Tomé dos Santos Vieira, ex-servidor da Fundação Nacional de Saúde.
Conforme indicado pela unidade técnica deste Tribunal (peça 5, p. 3) , o ato foi submetido, para fim de registro, à apreciação do Tribunal de Contas da União, em 29/4/2016, tendo completado, portanto, o interregno de cinco anos sem apreciação.
Nesse contexto, o ato deve ser considerado tacitamente registrado, conforme entendimento manifestado pelo STF ao julgar embargos sobre o Recurso Extraordinário 636.553/RS, apreciando o Tema 445 da repercussão geral. 
Essa também tem sido a orientação adotada por este Tribunal a partir do Acórdão 122/2021-TCU-Plenário, de Relatoria do Ministro Walton Alencar Rodrigues.
Entretanto, como a análise da Sefip indicou a existência de irregularidades no ato em apreciação, necessária sua revisão de ofício, nos termos do art. 260, § 2º, de nosso Regimento Interno. 
Desse modo, restituo os autos à unidade técnica para que adote as medidas necessárias à proposição de revisão de ofício da presente aposentadoria.'
7.	Em cumprimento à sobredita determinação, foi oportunizada a oitiva do interessado (peça 10) , vindo aos autos suas alegações de defesa (peças 11 a 20) .
EXAME TÉCNICO
8.	O servidor Tomé dos Santos Vieira (CPF: XXX.902.454-XX) se aposentou voluntariamente em 25/4/2011, com proventos integrais, com amparo no art. 3º da Emenda Constitucional 47/2005.
9.	Consta da atual ficha financeira do servidor rubrica no valor de R$ 2.136,39 (peça 22) , decorrente de decisão judicial transitada em julgado, alusiva ao pagamento de horas-extras. No ato de concessão tal vantagem constava no valor de R$ 172,52. Em seu arrazoado em resposta à oitiva, o interessado pugnou pela manutenção do pagamento da aludida rubrica, haja vista estar amparada em decisão judicial transitada em julgado, alegando ainda que decaiu o direito da Administração rever o ato de concessão de aposentadoria (peça 14) .
10.	As alegações e documentos apresentados pelo interessado não elidem a irregularidade apontada, haja vista o pacífico entendimento desta Corte de Contas no sentido de que gratificações e vantagens próprias do regime da Consolidação das Leis do Trabalho (CLT) não se estendem automaticamente ao regime da Lei 8.112/1990.
11. 	A esse respeito, cumpre reportar excerto do voto condutor do Acórdão 18204/2021-TCU-Primeira Câmara, de relatoria do Ministro Benjamin Zymler:
'5. De fato, a inclusão, em caráter permanente, de horas extras na remuneração ordinária de servidores estatutários vai de encontro ao pacífico entendimento desta Corte no sentido de que gratificações e vantagens próprias do regime da Consolidação das Leis do Trabalho (CLT) não se estendem automaticamente ao regime da Lei 8.112/1990.
6. Na realidade, uma vez alterada a situação jurídica do servidor, a continuidade de pagamentos da espécie apenas se admite quando necessária à preservação do montante de sua remuneração anterior, em observância ao princípio da irredutibilidade salarial. Ainda assim, nesse caso, a eventual diferença deve ser paulatinamente compensada sempre que alterada a estrutura de retribuição do cargo do beneficiário, até sua completa absorção (cf. Decisão 100/2002-2ª Câmara) . Aliás, o Decreto-Lei 200/1967, em seu art. 103, é mesmo expresso nesse sentido:
"Art. 103. Todo servidor que estiver percebendo vencimento, salário ou provento superior ao fixado para o cargo nos planos de classificação e remuneração, terá a diferença caracterizada como vantagem pessoal, nominalmente identificável, a qual em nenhuma hipótese será aumentada, sendo absorvida progressivamente pelos aumentos que vierem a ser realizados no vencimento, salário ou provento fixado para o cargo nos mencionados planos."
7. Tal entendimento, vale dizer, é há muito esposado pelo Supremo Tribunal Federal (STF) , consoante se pode depreender da ementa do MS 22455/DF, publicada no Diário da Justiça de 7/6/2002:
"Mandado de segurança contra ato imputado ao Presidente do Tribunal de Contas da União. Ato administrativo que determinou a suspensão de pagamento de horas extras incorporadas aos salários dos impetrantes, por decisão do TCU.
2. Entendimento assente no Tribunal de Contas deflui da aplicação de preceitos atinentes à limitação que as normas administrativas impõem à incidência da legislação trabalhista sobre os servidores públicos regidos pela CLT, à época em que tal situação podia configurar-se.
3. Entendimento no sentido de que não é possível a coexistência das vantagens dos dois regimes funcionais. Ao ensejo da transferência do impetrante para o sistema estatutário, ut Lei nº 8.112/90, há de ter o regime próprio desta Lei, ressalvada, tão-só, a irredutibilidade dos salários.
4. Mandado de segurança indeferido" (destaques acrescentados) .
8. Não há, pois, que se falar, na hipótese, em desrespeito à coisa julgada trabalhista ou em ofensa ao princípio da irredutibilidade de vencimentos. A propósito, esses dois aspectos, especificamente, foram abordados pelo STF nos autos do MS 24381 ED/DF:
"EMENTA: Embargos de Declaração em Mandado de Segurança.
2. Alegada ocorrência de obscuridade e contradição no Acórdão em relação a qual ato teria sido considerado legal por esta Corte, se (a) o ato do Tribunal de Contas da União que determinou à Universidade Federal do Goiás a expedição de novo ato concessório de aposentadoria com o valor da vantagem que a embargante faria jus ao momento de sua aposentação, ou (b) se o ato da reitoria que retroagiu à data de implantação do Regime Jurídico Único, e, a partir de então, deduziu dele todos os aumentos reais de remuneração concedidos aos servidores.
3. Alegada caracterização de omissão quanto à redução nominal operada nos proventos da embargante, diante dos princípios da irredutibilidade salarial (CF, arts. 7º, VI, e 37, XV) e estabilidade das relações jurídicas.
4. Ausência de obscuridade e contradição. O Acórdão embargado ao declarar a impossibilidade do pagamento de horas extras considerou ambos os atos legais ao negar a segurança pretendida.
5. Ausência de omissão. O Supremo Tribunal Federal pronunciou-se quanto à redução nominal, afirmando que, com a conversão do regime celetista para o estatutário, operou-se a extinção do contrato de trabalho, não sendo possível invocar coisa julgada nem direito adquirido (CF, art. 5º, XXXV) . Precedentes citados: MS nº 22.094-DF, Pleno, unânime, Rel. Min. Ellen Gracie, DJ de 02.02.2005, MS nº 22.455-DF, Pleno, unânime, Rel. Min. Néri da Silveira, DJ de 22.04.2002, MS nº 22.160-DF, Pleno, unânime, Rel. Min. Sydney Sanches, DJ de 22.02.1996.
6. Os precedentes colacionados pela embargante [...] tratam de incorporação do percentual da URP de 26,05% (Plano Bresser) . Hipótese distinta do caso em apreço, que trata da incorporação de horas extras ante alteração da situação jurídica da embargante do regime celetista para o estatutário.
7. Embargos de Declaração rejeitados" (Diário de Justiça de 1/9/2006, p. 48; os destaques foram acrescentados) .
9. Nesse ponto, cumpre anotar que apenas os acréscimos remuneratórios concedidos à sra. Rosangela Azevedo de Andrade nos últimos anos, invariavelmente decorrentes de reestruturações de carreira, superaram em muito o valor das horas extras incluídas em seus proventos: em fevereiro de 2013, por exemplo, cinco anos antes de sua aposentadoria, a remuneração total da interessada, incluindo as horas extras, era de R$ 4.892,97; em fevereiro de 2018, deduzida a rubrica, R$ 7.025,46. Vê-se, assim, que a manutenção do pagamento da "decisão judicial" é flagrantemente antijurídica.
10. Não fosse isso o bastante, observo, de passagem, ainda no que tange à coisa julgada, que a relação jurídica de servidores ativos com a União é substancialmente distinta daquela envolvendo aposentados e pensionistas, sendo impróprio cogitar a transposição automática e acrítica de pretensos direitos havidos na atividade para a inatividade. A decisão proferida pelo STF no MS 28.604/DF ilustra o ponto (o destaque não consta do original) :
"[...]
PROVENTOS DA APOSENTADORIA - URPs - DECISÃO JUDICIAL - ALCANCE. O título judicial há de ter o alcance perquirido não só quanto à situação jurídica do beneficiário - servidor -, mas também ao fato de envolver relação jurídica de ativo, e não de inativo.
[...]"
11. Nesse decisum, afirmou o Supremo que o título judicial favorável ao impetrante alcançava exclusivamente seus vencimentos (ou seja, sua remuneração na atividade) , sem repercussão, portanto, em seus futuros proventos de aposentadoria (benefício de caráter previdenciário) . Para que não fiquem dúvidas a respeito, permito-me reproduzir excerto das razões do relator, Ministro Marco Aurélio:
"Inicialmente, consigne-se que o título executivo judicial evocado não dirimiu controvérsia sobre proventos da aposentadoria. Ficou restrito a vencimentos dos impetrantes. [...] Logo, não cabe vislumbrar relevância da causa de pedir, no que direcionada a reconhecer-se a repercussão a ponto de alcançar proventos da aposentadoria cujo exame final, sob o ângulo da legalidade administrativa, incumbe ao Tribunal de Contas" (grifei) .
12. A mesma compreensão foi externada pelo Ministro Gilmar Mendes, que, em decisão monocrática proferida no MS 30.725, anotou:
"Nesse sentido, a coisa julgada deveria ser invocada, a princípio, para efeitos de pagamento de vencimentos, o que não significa, necessariamente, que essa proteção jurídica se estenda, desde logo, para o cálculo dos proventos, o qual deve ser analisado caso a caso, sob pena de reconhecer-se a perpetuação de um direito declarado a ponto de alcançar um instituto jurídico diverso: o instituto dos proventos" (grifei) .
13. No caso ora em análise, o vício na extrapolação dos efeitos da "coisa julgada" adquire contornos ainda mais nítidos por envolver, de um lado, sentença trabalhista trintenária (peça 3, p. 7-9) e, de outro, benefício previdenciário estatutário.
12.	No que se refere ao cômputo de tempo ponderado relativo ao exercício de atividades insalubres, entende-se não haver, sob esse aspecto, óbice à legalidade da concessão, consoante assentado no parecer do MP/TCU (peça 8) .'
13.	Em vista do acima expendido, propõe-se, mediante revisão de ofício, considerar ilegal, negando-lhe registro, o ato inicial de concessão da aposentadoria de Tome dos Santos Vieira (CPF: XXX.902.454-XX) 
14.	Por derradeiro, registre-se que a análise do presente feito observou o regramento inscrito na Resolução TCU 315/2020.
CONCLUSÃO 
15.	Desse modo, propõe-se, mediante revisão de ofício, considerar ilegal, negando-lhe registro, o ato inicial de concessão da aposentadoria de Tome dos Santos Vieira (CPF: XXX.902.454-XX) , em razão de erro na execução de provimento judicial, com a manutenção indevida do pagamento da vantagem de horas-extras.
PROPOSTA DE ENCAMINHAMENTO
16.	Ante o exposto, e de conformidade com o preceituado nos artigos 71, III, da Constituição Federal de 1988; 1º, V, e 39, II, da Lei 8.443/1992; 1º, VIII, 259, II, 260, §§ 1º e 2º, e 262, § 2º, do Regimento Interno/TCU, e tendo em vista o entendimento assentado no Acórdão 122/2021-TCU-Plenário, de relatoria do Ministro Walton Alencar Rodrigues, propõe-se:
16.1		rever de ofício o registro tácito do ato de concessão de aposentadoria do servidor Tome dos Santos Vieira (CPF: XXX.902.454-XX) , de modo que o aludido ato de concessão seja considerado ilegal, para fim de registro, em razão de erro na execução de provimento judicial, com a manutenção indevida do pagamento da vantagem de horas-extras;
16.1.1	dispensar o ressarcimento das quantias indevidamente recebidas, presumida a boa-fé, consoante o disposto no Enunciado 106 da Súmula de Jurisprudência do TCU;
16.1.2	determinar à Fundação Nacional de Saúde que, nos termos do art. 262, caput, do Regimento Interno do TCU, e art. 4º, inciso I, da Resolução TCU 315/2020:
a) abstenha-se de realizar pagamentos decorrentes do ato de concessão considerado ilegal, no prazo de 15 (quinze) dias, contado a partir da ciência dessa deliberação, sujeitando-se a autoridade administrativa omissa à responsabilidade solidária;
b) comunique ao interessado acerca do teor deste Acórdão, alertando-o de que o efeito suspensivo proveniente da interposição de eventuais recursos junto ao TCU não o eximirá da devolução dos valores percebidos indevidamente após sua notificação, caso os recursos não sejam providos;
c) emita e disponibilize no sistema e-Pessoal, no prazo de 30 (trinta) dias, novo ato de concessão, escoimado das irregularidades apontadas, nos termos do art. 262, § 2º, do Regimento Interno do TCU; e
d) encaminhe ao Tribunal o comprovante de que o interessado tomou ciência do inteiro teor desta deliberação."
	É o relatório.

Ivana Ludmilla Villar Maia (OAB/PB 10.466), representando Tomé dos Santos Vieira.

Procurador Rodrigo Medeiros de Lima

REVISÃO DE OFÍCIO. APOSENTADORIA. ATO TACITAMENTE REGISTRADO. PAGAMENTO IRREGULAR DE HORAS-EXTRAS JUDICIAIS. OITIVA DO INTERESSADO. IMPROCEDÊNCIA DAS ALEGAÇÕES. ILEGALIDADE DO ATO E DENEGAÇÃO DE REGISTRO.

APOSENTADORIA (APOS)

Ao efetuar, nos termos do Acórdão 122/2021-TCU-Plenário (Relator o Ministro Walton Alencar Rodrigues) , a revisão de ofício do ato de aposentadoria do ex-servidor da Fundação Nacional de Saúde Tomé dos Santos Vieira, tacitamente registrado, em 29/04/2021, após o decurso de mais de cinco anos de sua entrada nesta Corte sem pronunciamento de mérito, a Secretaria de Fiscalização de Integridade de Atos e Pagamentos de Pessoal e de Benefícios Sociais - Sefip, depois de analisar e rejeitar os argumentos constantes da resposta do interessado à oitiva promovida por aquela unidade técnica, opinou, em pareceres uniformes e com apoio do Ministério Público junto ao TCU - MPTCU, pelo prosseguimento da revisão de ofício, a fim de que o ato em questão seja julgado ilegal por  conter rubrica relativa a horas-extras, oriundas do regime celetista, concedidas por decisão judicial.
2.	Acolho tais manifestações, que incluo entre minhas razões de decidir.
3.	Em síntese, o interessado alegou que a parcela está amparada por decisão judicial transitada em julgado e que decaiu o direito da Administração de rever o ato de concessão do benefício. 
4.	Tais argumentos, entretanto, são improcedentes, diante do fato de que: (i) não se trata de revisão do ato administrativo pelo órgão ou entidade que o praticou, mas sim de ato de controle efetuado por esta Corte no exercício da competência conferida pelo inciso III do art. 71 da Constituição Federal; (ii) é sólida a jurisprudência desta Casa de que vantagens oriundas do regime celetista, ainda que deferidas por decisões judiciais transitadas em julgado, somente são admissíveis quando necessárias à preservação da remuneração do interessado por ocasião de sua mudança de regime jurídico, e devem ser absorvidas por futuras alterações de sua estrutura de remuneração (Acórdão 18.204 - 1ª Câmara, Relator o Ministro Benjamin Zymler, e inúmeros outros) .
5.	Acrescente-se que o último entendimento mencionado é respaldado por pacífica jurisprudência do Supremo Tribunal Federal - STF (MS 22.455, 24.381, 22.094, 22.160, 28.604 e 30.725, entre outros) .
	Assim, ao acolher os pareceres da Sefip e do MPTCU, voto pela adoção da minuta de acórdão que submeto a este Colegiado.
	TCU, Sala das Sessões, em 19 de janeiro de 2022.
JORGE OLIVEIRA 
Relator